臺灣士林地方法院民事裁定　　　　　　100年度監宣字第182號
聲　請　人　陳金龍
相　對　人　楊淑美
聲請人聲請監護宣告事件，本院裁定如下：
    主  文
宣告楊淑美（女、民國○○年○ 月○○日生、國民身分證統一編號：
Ｚ000000000號）為受監護宣告之人。
選定陳金龍（男、民國○○年○○月○○日生、國民身分證統一編號：
Ｚ000000000號）為受監護宣告之人楊淑美之監護人。
指定陳姿吟（女、民國○○年○○月○ 日生、國民身分證統一編號：
Ｚ000000000號）為會同開具財產清冊之人。
聲請程序費用由受監護宣告之人楊淑美負擔。
    理  由
一、按對於因精神障礙或其他心智缺陷，致不能為意思表示或受
    意思表示，或不能辨識其意思表示之效果者，法院得因本人
    、配偶、四親等內之親屬、最近一年有同居事實之其他親屬
    、檢察官、主管機關或社會福利機構之聲請，為監護之宣告
    ，民法第14條第1 項定有明文。
二、本件聲請意旨略以：聲請人陳金龍係相對人楊淑美之夫，相
    對人於10餘年前罹患鼻咽癌，雖延醫診治但不見起色，自96
    年年底即四肢癱瘓、無法言語，呈現無意識狀態，為此依民
    事訴訟法第597 條規定，聲請准予裁定相對人為受監護宣告
    之人等語，並提出戶籍謄本為證。
三、本院在鑑定人即臺北市立關渡醫院精神科醫師邱姵寧前訊問
    相對人，審驗相對人之心神狀況。訊問時，相對人躺臥病床
    ，插鼻胃管，對本院點呼及訊問均無回應。另據該院函覆之
    鑑定意見略以：「(一)個人生活史及病史：根據本院病歷記載
    ，病患自民國83年起罹患鼻咽癌而至臺北榮民總醫院接受放
    射治療，於民國96年個案轉至關渡醫院住院，因吸入性肺炎
    致呼吸衰竭而施行氣管造口術並長期使用呼吸器，個案常反
    覆呼吸道及泌尿道感染而使用抗生素治療及疑似鼻咽癌造成
    聲帶運動局限問題，曾於民國97年8 月5 日至18日轉至臺北
    榮民總醫院治療，目前個案的疾病診斷有支氣管擴張症、第
    二型糖尿病合併腎臟問題、心房顫動、腦血管疾病之後遺症
    。(二)目前之社會功能：個案目前住本院八樓呼吸照護病房，
    全日躺床使用呼吸器，需要協助抽痰，雙腳萎縮，無法行動
    和不能正常說話，無生活自理能力，三餐、如廁和盥洗行為
    需要他人全程處理。(三)精神狀態檢查：個案目前臥床，身上
    有鼻胃管、有氣管造口並長期使用呼吸器，對叫名字無張眼
    反應，目前無法使用言語表達目己的意思，無法手寫或用肢
    體語言表達自己的意圖，意識為模糊至昏迷狀態。個案昏迷
    指數為E2M3-4VT【（E, Eye opening）睜眼反應2 分：受痛
    刺激時會睜開眼睛；（M, Motor response ）運動反應3-4
    分：對疼痛刺激有反應，肢體會彎曲（decorticate flexion
     ） ；（V, Verbal response說話反應）T ：氣管切開無法
    正常發聲】。(四)心智評估：(1)行為觀察：個案目前躺床，需
    要協助抽痰，雙腳萎縮，無法行動和不能正常說話，視覺無
    法搜尋及注視焦點，意識模糊，對於外界刺激相當少，對個
    案的叫喊無任何回應，情緒無法表達，與他人沒有互動。(2)
    測驗結果：簡式智能評估零分（MMSE＝0 ），意識模糊，無
    法正常性的口語表達，對於外界刺激無任何反應，整體來說
    ，其認知功能有明顯嚴重缺損，其時空感、命名能力、計算
    能力、操作能力、立即性的短期記憶和短期記憶有明顯嚴重
    缺陷。(五)鑑定結果：楊員自民國83年起罹患鼻咽癌而於民國
    96年因吸入性肺炎致呼吸衰竭，造成腦病變後即為意識模糊
    至昏迷狀態，長期臥床。目前已達『對於因精神障礙或其他
    心智缺陷，致不能為意思表示或受意思表示，或不能辨識其
    意思表示之效果者』。」等語，有本院100 年10月28日筆錄
    及臺北市立關渡醫院─委託行政院國軍退除役官兵輔導委員
    會臺北榮民總醫院經營100 年11月3 日（100 ）關行字第11
    83號函附之精神狀況鑑定書在卷可稽，堪認相對人因精神障
    礙或其他心智缺陷，致不能為意思表示或受意思表示，亦不
    能辨識其意思表示之效果。本件聲請，為有理由，應予准許
    ，爰宣告相對人楊淑美為受監護宣告之人。
四、次按受監護宣告之人應置監護人。法院為監護之宣告時，應
    依職權就配偶、四親等內之親屬、最近一年有同居事實之其
    他親屬、主管機關、社會福利機構或其他適當之人選定一人
    或數人為監護人，並同時指定會同開具財產清冊之人。法院
    為前項選定及指定前，得命主管機關或社會福利機構進行訪
    視，提出調查報告及建議。監護之聲請人或利害關係人亦得
    提出相關資料或證據，供法院斟酌。法院選定監護人時，應
    依受監護宣告之人之最佳利益，優先考量受監護宣告之人之
    意見，審酌一切情狀，並注意下列事項：(一)受監護宣告之人
    之身心狀態與生活及財產狀況。(二)受監護宣告之人與其配偶
    、子女或其他共同生活之人間之情感狀況。(三)監護人之職業
    、經歷、意見及其與受監護宣告之人之利害關係。(四)法人為
    監護人時，其事業之種類與內容，法人及其代表人與受監護
    宣告之人之利害關係。民法第1110條、第1111條、第1111條
    之1 分別定有明文。
五、本件相對人楊淑美既經為監護宣告，已如前述，自應為其選
    定監護人及指定會同開具財產清冊之人。本院審酌聲請人為
    相對人之配偶，二人育有2 子1 女即陳姿吟、陳宏偉、陳宏
    智，此業據聲請人陳明在卷，並有戶籍謄本在卷可參，經其
    等商議後推派聲請人擔任監護人、長女陳姿吟擔任會同開具
    財產清冊之人，聲請人、陳姿吟、陳宏智亦到庭表示同意（
    見本院100 年12月7 日筆錄），並有家庭會議紀錄、同意書
    等在卷可佐，因認由聲請人擔任監護人、陳姿吟擔任會同開
    具財產清冊之人，應符合相對人之最佳利益，爰裁定如主文
    第2 、3 項所示。末依民法第1113條準用同法第1099條、第
    1099條之1 規定，於監護開始時，監護人陳金龍對於受監護
    宣告之人楊淑美之財產，應會同陳姿吟於2 個月內開具財產
    清冊，並陳報法院，於開具完成並陳報法院前，監護人對於
    受監護宣告之人之財產，僅得為管理上必要之行為，併此指
    明。
六、依民事訴訟法第608 條第1 項，裁定如主文。
中    華    民    國   100    年    12    月    26    日
                  家事庭  法  官  陳文通
以上正本係照原本作成。
如不服本裁定關於選定監護人及指定會同開具財產清冊之人等部
分，應於送達後10日內向本院提出抗告狀，並繳納抗告費新臺幣
1000元；其餘關於宣告監護之部分，不得抗告。
中    華    民    國   100    年    12    月    26    日
                          書記官  陳玉瓊